【裁判字號】    96,訴,4985
【裁判日期】    970429
【裁判案由】    毒品危害防制條例
【裁判全文】
臺灣高雄地方法院刑事判決              96年度訴字第4985號
公  訴  人  臺灣高雄地方法院檢察署檢察官
被      告  甲○○
                    （另案在臺灣高雄看守所執行觀察、勒戒
選任辯護人  吳春生律師
上列被告因毒品危害防制條例案件，經檢察官提起公訴（96年度
偵字第25129號），本院判決如下：
    主  文
甲○○意圖販賣而持有第三級毒品，處有期徒刑壹年捌月，減刑
為有期徒刑拾月。緩刑肆年，緩刑期間付保護管束，並應向公庫
支付新臺幣拾伍萬元，且應向指定之公益團體、地方自治團體或
社區提供捌拾小時之義務勞務。扣案之第三級毒品愷他命肆包（
合計驗前淨重參壹玖點柒肆陸公克、驗後淨重共計參壹玖點柒零
陸公克，均另含包裝袋），沒收。
    事  實
一、甲○○明知愷他命為毒品危害防制條例所列之第三級毒品，
    不得非法販賣或意圖販賣而持有，竟為供自己吸食之用，於
    民國96年1 月9 日凌晨4 時多，駕駛車牌號碼F5-5561 號自
    用小客車搭載不知情之友人許雅琪，在位於高雄市○○○路
    與中華四路交岔路口之某檳榔攤前，以新臺幣（下同）
    120,000 元之代價向姓名年籍均不詳綽號「阿強」之成年男
    子販入愷他命4 包（驗後淨重共計319.706 公克），其後再
    另行基於販賣前開毒品而藉此牟利之不法意圖，而持有上開
    毒品。嗣甲○○於96年1 月9 日上午6 時50分許，因駕駛上
    開車輛違規闖越高雄市○○○路與文武三街交岔路口，遭警
    追逐至高雄市○○○路與成功一路交岔路口，始停車受檢，
    經警發現上開車輛副駕駛座位下有包包1 只，在警務人員尚
    不知該包包內所藏為毒品之情形下，主動向警員承認其為愷
    他命，因而查獲上開愷他命4 包（合計驗前淨重319.746 公
    克、驗後淨重共計319. 706公克）及第二級毒品MDMA 10 顆
    （所犯施用第二級毒品罪部分，目前觀察、勒戒中）等物，
    始知上情。
二、案經高雄市政府警察局苓雅分局移送臺灣高雄地方法院檢察
    署檢察官偵查起訴。
    理  由
壹、證據能力：
    按「被告以外之人於審判外之陳述，雖不符前4 條之規定，
    而經當事人於審判程序同意作為證據，法院審酌該言詞陳述
    或書面陳述作成時之情況，認為適當者，亦得為證據」、「
    當事人、代理人或辯護人於法院調查證據時，知有第159 條
    第1 項不得為證據之情形，而未於言詞辯論終結前聲明異議
    者，視為有前項之同意」，刑事訴訟法第159 條之5 第1 、
    2 項分別定有明文，而上開規定之立法意旨在於傳聞證據未
    經當事人之反對詰問予以核實，原則上先予排除，惟若當事
    人已放棄詰問或未聲明異議，基於證據資料愈豐富，愈有助
    於真實發現之理念，且強化言詞辯論主義，法院自可承認該
    傳聞證據例外擁有證據能力。經查，本件證人許雅琪警詢、
    偵訊中之陳述（警卷第8 至11頁、偵卷第7 至9 頁）、證人
    吳承霖於警詢中之陳述（警卷第12至14頁）、高雄市政府警
    察局苓雅分局96年1 月9 日扣押筆錄96尿保字第0600 號 扣
    押物品清單，扣押物照片2 張（警卷第22頁）、高雄市政府
    警察局苓雅分局查獲涉嫌違反毒品防制條例案「毒品」初步
    鑑驗報告單1 紙（警卷第23頁）、高雄市政府警察局苓雅分
    局偵辦麻藥煙毒案件嫌疑人尿液採證代碼對照表1 紙（尿液
    代碼：F96039）（警卷第24 頁）、高雄市立凱旋醫院96年1
    月10日濫用藥物尿液檢驗報告影本1 紙（偵卷第25頁）、高
    雄醫學大學附設中和紀念醫院96年3 月20日檢驗報告3 紙（
    偵卷第28至30頁）、法務部調查局96年6 月8 日調科壹字第
    09600250460 號鑑定書1 紙（偵卷第43頁）、高雄醫學大學
    附設中和紀念醫院97年3 月18日檢驗報告4 紙（院卷第53至
    56頁）、高雄市立凱旋醫院97年3 月13日高市凱醫檢字第
    0970001548號函及其附件（院卷第57至60頁）、法務部調查
    局97年1 月30日調科壹字第09700029240 號函1 紙（院卷第
    34 頁） 、行政院衛生署管制藥品管理局97年1 月28日管檢
    字第0970000610號函（院卷第35頁）等，雖均係被告以外之
    人於審判外之陳述，性質上屬傳聞證據，惟經被告、辯護人
    及檢察官均同意作為證據，又本院審酌該言詞陳述作成時之
    情況，並查無其他不法之情狀，足認為得為本案之證據，依
    刑事訴訟法第159 條之5 之規定具有證據能力，合先敘明。
貳、實體部分：
一、訊據被告對上揭犯罪事實坦承不諱，復有證人許雅琪、吳承
    霖警詢、偵查中之供述在卷可參，並有高雄醫學大學附設中
    和紀念醫院96年3 月20日檢驗報告3 紙（偵卷第28至30 頁
    ）、法務部調查局96年6 月8 日調科壹字第09600250460 號
    鑑定書1 紙（偵卷第43頁）、高雄市立凱旋醫院97年3 月13
    日高市凱醫檢字第0970001548號函及其附件（院卷第57至60
    頁）、法務部調查局97年1 月30日調科壹字第0970002924 0
    號函1 紙（院卷第34頁）、行政院衛生署管制藥品管理局97
    年1 月28日管檢字第0970000610號函（院卷第35頁）等在卷
    可按，且扣案愷他命4 包經送高雄醫學大學附設中和紀念醫
    鑑定結果，確呈愷他命（Ketamine）陽性反應（合計驗前淨
    重319.746 公克、驗後淨重共計319.706 公克），有該院97
    年3 月18日9703-96 號檢驗報告4 紙在卷可憑（院卷第53至
    56 頁） 。且查，使用愷他命麻醉劑量為1-4.5mg/kg，其致
    死劑量約為77mg/kg ；依國外文獻記載，曾有成人使用
    000-0000mg愷他命靜脈或肌肉注射而致死案例，又一般娛樂
    目的之愷他命施用劑量約100-200mg ，有行政院衛生署管制
    藥品管理局97年1 月28日管檢字第0970000610號函在卷可供
    憑參（院卷第35頁）。且被告復供承：當天查獲的愷他命、
    MDMA的確是我的，我的確是在96年1 月9 日被抓之前有再吸
    食，最後一次吸食Ｋ他命是在96年1 月5 日，我1 月1 日跟
    阿強買過100 公克，但沒有吸完，我放在家裡，因為1 月9
    日被查獲，回去我就把1 月1 日跟阿強買的東西丟掉了，1
    月1 日我跟阿強買的東西沒有送給別人吃，1 月1 日我在墾
    丁跟阿強買的100 公克，當天有吸食1 次，1 月5 日又吸食
    1 次，我是有摻到香菸裡面，或是用鼻子吸食，1 次吸食的
    量我不是很肯定，至少應該有0.5 公克等語（院卷第65頁）
    。故依被告所述，及上開函釋，被告於96年1 月1 日所購之
    100 公克愷他命僅施用過2 次，且沒有送給別人施用，以1
    次施用的量約0.5 公克計算，尚餘99公克，換言之，尚可供
    被告施用190 次以上，故被告嗣於上開時、地買入上開愷他
    命後，始起意其後有機會時將販賣前開毒品而藉此牟利，應
    屬可信。足見被告自白，核與事實相符，堪予採為認定事實
    之基礎。是被告意圖販賣而持有第三級毒品愷他命之犯罪事
    實，已堪認定，應予依法論科。
二、公訴意旨雖認：被告上開行為，係涉犯毒品危害防制條例第
    4 條第3 項之販賣第三級毒品罪嫌等語（起訴書「核被告所
    為欄」係引用毒品危害防制條例第5 條第3 項之意圖販賣而
    持有第三級毒品罪嫌，惟依犯罪事實欄所述應為同條例第4
    條第3 項販賣第三級毒品罪嫌，經公訴檢察官當庭更正起訴
    法條為同條例第4 條第3 項，參院卷第67頁反面）。惟查，
    被告係於96年1 月9 日上午1 時30分許在屏東市和平陸橋附
    近向吳承霖借得上開汽車，言明要載其女友許雅琪到高雄市
    玩，於同日4 時許在高雄市○○○路與中華四路交岔路口之
    某檳榔攤前，向綽號「阿強」之成年男子販入愷他命4 包，
    嗣於同日上午6 時50分許，因駕駛上開車輛違規闖越高雄市
    ○○○路與文武三街交岔路口，遭警追逐至高雄市○○○路
    與成功一路交岔路口，始停車受檢而查獲本案，有證人吳承
    霖、許雅琪及警員陳木森之證詞在卷可按，故被告於取得上
    開愷他命之後至被查獲為止之約6 個小時期間，均駕駛該車
    載著許雅琪在路上閒逛，並未將愷他命送至他處藏放，而一
    直置於上開車輛上，且僅放在包包內而將包包放在副駕駛座
    的踏墊上，包包並沒有用任何東西遮住，包包亦未放在後車
    廂等較隱密處等情，復經證人陳木森到庭證述在卷，與一般
    販毒者取得毒品之後，將毒品儘快藏匿，並躲藏起來，以避
    免被警攔查之風險，有所不同。況卷內並無任何證據足以證
    明被告係意圖營利而販入上開愷他命，或其已將愷他命販賣
    出去於何人，公訴意旨認被告有販賣前揭愷他命之犯行，即
    屬不能證明。
三、關於被告是否有自首之適用乙節：
  (一)按「對於未發覺之罪自首而受裁判者，得減輕其刑」，刑法
    第62條定有明文；又自首以在犯罪未發覺前，自行申告其犯
    罪事實於該管公務員，而受法律上之裁判為要件；所謂未發
    覺之罪，固非以有偵查犯罪權之機關或人員確知其人犯罪無
    誤為必要，而於對其發生嫌疑時，即得謂為已發覺；但此項
    對犯人之嫌疑，仍須有確切之根據得為合理之可疑者，始足
    當之，若單純主觀上之懷疑，要不得謂已發生嫌疑；最高法
    院24年上字第1162號、72年台上字第641 號判例可資參照。
  (二)證人即查獲本案之高雄市政府警察局苓雅分局警備隊警員陳
    木森到庭證稱：我記得當天我跟另外一個警員是例行的巡邏
    勤務，發現被告在青年、文武路口附近，我們與被告是對向
    ，發現被告闖紅燈，所以我們就迴轉，追著被告的車子，我
    們有開警報器，鳴笛，被告走青年路由西向東在中山路右轉
    再右轉到四維路，我們直到在四維、成功路口才將被告攔下
    來。因為我們緊追了一陣子了，應該是被告自己停下來，並
    不是我們用車子擋住被告的車子強迫被告停下來，被告停車
    之後，我們就下車，被告自己也自行下車，下車後我們就告
    知被告有闖紅燈，為何要跑，你就下車好好講，被告就說因
    為他會怕，我們其實在這個時候並不知道被告車上有毒品，
    只是懷疑被告為何要跑，但並沒有明確的知道被告持有毒品
    ，所以我們無法明確被告跑的動機。我當時有叫被告拿證件
    ，被告有出示，被告就很客氣在跟我哈拉，我還是覺得被告
    跑的這麼長，我心理懷疑車上是否有違禁物品，我就跟被告
    說車上是不是可以看一下，但並沒有講說你車上是否有違禁
    物品？被告自己就說好，結果我就先要求看後行李箱，被告
    就打開後車廂，覺得沒有問題，就把後車廂關上，接著我就
    跟被告說去看前面，我們就到副駕駛座上，請被告把門打開
    ，被告自己開門之後，就看到一個包包放在副駕駛座的踏墊
    上面，但包包並沒有用什麼東西遮住，不過從外觀上並沒有
    辦法看出包包裡面是否有毒品，我就問被告說，是否可以看
    一下包包，被告就自己把包包拿出來，走到駕駛座前方的引
    擎蓋上面，我就問被告能不能打開，被告就自己打開給我看
    ，一看我就看到有東西，是壹包壹包白色的，我就問被告這
    是什麼東西，被告就回答說那是Ｋ他命，因為我心理想，吸
    食Ｋ他命我以為是沒有犯法，我就跟被告說需要回去驗，當
    時我並沒有辦法肯定那是Ｋ他命。其實我們當天是因為巡邏
    ，被告闖紅燈，我們才追的。…我是一般的巡邏，不是辦刑
    案的警員。所以我對毒品比較不熟悉，沒有辦法肯定那是毒
    品。當天如果被告不同意的話，當時沒有持搜索票，如果被
    告不同意的話，單純闖紅燈，依照警察勤務條例，應該是不
    可以當場盤查搜索車輛的。所以當天是我們懷疑，被告自動
    配合，我們並沒有確切的證據證明有毒品。在還沒有看到毒
    品之前，我們也不知道一定是毒品。…在查獲之前並無任何
    線索足以證明被告持有毒品，我們只是巡邏而已等語（詳本
    院卷第65至66頁），是本件案發之初警方係因被告闖紅燈而
    予攔查，並非警方認被告有何犯罪之嫌疑，而於包包被開啟
    之前，警方尚不知其內藏有毒品或任何違禁物，對被告亦無
    任何犯罪之嫌疑可言。包包開啟之後雖已看到一包一包的白
    色東西，但警方並不知道該東西為何，尚難謂已對被告持有
    毒品之罪嫌已生合理之懷疑。故被告於警員詢問該白色東西
    為何時，即當場承認為愷他命，係於犯罪尚未被有偵查犯罪
    權之機關或人員發覺前，而自行申告其犯罪事實於該管公務
    員，而受法律上之裁判，本院認應已符合上開自首之要件，
    自得依上開條文減輕其刑，先予敘明。
四、論罪科刑部分：
  (一)查Ketamine（愷他命，俗稱K 他命）為毒品危害防制條例第
    2 條第2 項第3 款所規定列管之第三級毒品。核被告所為，
    係違反毒品危害防制條例第5 條第3 項之意圖販賣而持有第
    三級毒品罪。其持有第三級毒品之低度行為，為意圖販賣而
    持有第三級毒品之高度行為所吸收，不另論罪。公訴人認本
    案被告意圖販賣而持有第三級毒品部分，所為應成立同條例
    第4 條第3 項之販賣第三級毒品罪云云，本院認尚有未恰（
    如前所述），惟因販賣第三級毒品罪與意圖販賣而持有第三
    級毒品罪間，具高低度之吸收關係，是就起訴販賣第三級毒
    品罪部分，改論以意圖販賣而持有第三級毒品罪，僅係犯罪
    事實之一部減縮，尚無變更起訴法條之問題（最高法院80年
    度臺上字第2703號判決意旨參照）。被告上開犯罪，係於有
    偵查犯罪職權之機關人員知悉犯行前，主動向員警表示其所
    犯而自首犯行，爰依刑法第62條規定減輕其刑。爰審酌被告
    未曾受有期徒刑以上刑之宣告，素行尚可、年輕力壯竟不事
    正途，購入毒品後復意圖販賣牟利，又查獲毒品之數量頗豐
    ，如經販賣出去，將造成社會嚴重危害，暨其犯後坦承犯行
    ，態度尚佳等一切情狀，酌情量處如主文所示之刑，以資懲
    儆。另中華民國96年罪犯減刑條例第6 條規定：「對於第3
    條所定不予減刑而未發覺之罪，於本條例施行前至施行之日
    起3 個月內自首而受裁判者，依第2 條第1 項規定予以減刑
    」，本件被告所犯上開意圖販賣而持有第三級毒品罪，原本
    不符合減刑規定，然被告係於本條例施行前自首，業經認定
    如前，爰依上開規定，減其宣告刑2 分之1 。
  (二)被告未曾因故意犯罪受有期徒刑以上刑之宣告，有臺灣高等
    法院被告前案紀錄表附卷可憑，其因一時失虞而觸犯刑章，
    犯後均已知所悔悟，經此偵審程序及刑之宣告後，應知警惕
    ，信無再犯之虞，本院認其所宣告之刑以暫不執行為適當，
    併予宣告緩刑4 年，並依刑法第74條第2 項第5 款之規定，
    命其應向指定之公益團體、地方自治團體或社區提供80小時
    之義務勞務。至其應如何執行，宜由檢察官考量被告所犯罪
    名，並參酌其性別、家庭、身分、職業、經歷、特殊專長、
    體能狀況及素行紀錄與參加意願等個人因素，再依義務勞務
    執行機關（構）之地域、特性及勞務內容等為適當之安排，
    併此敘明。又因本院對被告為刑法74條第2 項第5 款提供義
    務勞務之宣告，是併依刑法第93條第1 項第2 款之規定，諭
    知於緩刑期間付保護管束，又緩刑宣告，得斟酌情形，命犯
    罪行為人向公庫支付一定之金額，刑法第74條第2 項第4 款
    定有明文。本院審酌被告所為，爰命被告應向公庫支付新臺
    幣15萬元，以彌補其犯行對社會所生潛在之危害，並資警惕
    。
  (三)沒收部分：按毒品危害防制條例雖無處罰單純持有第三級毒
    品之規定，惟「愷他命」既屬第三級毒品，且依該條例之規
    定，凡製造、運輸、販賣、引誘他人施用及轉讓第三級毒品
    者，均有處罰明文，足證上開扣案之第三級毒品愷他命，應
    屬違禁物甚明，僅以單純持有此類毒品，可罰性較低，依比
    例原則，予以除罪化而已（最高法院90年台非字第121 號、
    92 年 台非字第138 號判決意旨參照）。
  1.查扣案之愷他命4 包，經送驗結果，均含有第三級毒品愷他
    命之成分，均屬違禁物，（合計驗前淨重319.746 公克、驗
    後淨重共計319.706 公克），業如前述。因毒品危害防制條
    例第18條第1 項前段僅規定第一級、第二級毒品沒收銷燬之
    ，而同條項中段之規定「沒入銷燬之」，乃屬行政罰之性質
    ，僅能由查獲機關以行政處分之「沒入銷燬」程序處理，要
    不得由法院諭知「沒收銷燬」之刑事處分，故前開扣得之愷
    他命4 包，自無從由法院依該條項規定諭知沒入銷燬；至毒
    品危害防制條例第19條第1 項固規定犯第5 條之罪者，其供
    犯罪所用或因犯罪所得之財物應沒收，惟該條既未特別規定
    「不問屬於犯人與否，沒收之」等語，依該條沒收之物自應
    以屬於犯人者為限（最高法院93年臺上字第32 63 號判決意
    旨參照），是依毒品危害防制條例第19條第1 項沒收之物，
    須以屬犯人所有且供犯罪所用或因犯罪所得之財物為限，與
    刑法第38條第1 項第1 款違禁物不問屬於犯人與否均沒收之
    規定相較之下，二者沒收之要件全然不同，則毒品危害防制
    條例第19條第1 項有關沒收之規定，尚難認為係刑法第38
    條第1 項第1 款之特別規定。故上開扣案之第三級毒品愷他
    命4 包既屬違禁物，即無須再審酌該項毒品是否為犯人所有
    且供犯罪之用，應逕依刑法第38條第1 項第1 款之規定宣告
    沒收（毒品危害防制條例第19條第1 項所稱「供犯罪所用或
    因犯罪所得之物」，不包括毒品本身，最高法院95年度臺上
    字第911 號判決參照）。
  2.至鑑驗耗損之毒品因已滅失，即無庸併予宣告沒收。而各該
    包裝袋上殘有微量愷他命毒品，如予析離，虛耗成本而無實
    益，應與毒品整體同視，另依刑法第38條第1 項第1 款規定
    宣告沒收，附此敘明。
據上論斷，應依刑事訴訟法第299 條第1 項前段，毒品危害防制
條例第5 條第3 項，刑法第11條前段、第74條第1 項第1 款、第
2項 第4 款、第5 款、第93條第1 項第2 款、第62條、第38條第
1項 第1 款，中華民國96年罪犯減刑條例第2 條第1 項、第6 條
判決如主文。
本案經檢察官林志祐到庭執行職務。
中    華    民    國    97    年    4     月    29    日
                  刑事第十二庭  審判長法  官  洪碩垣
                                      法  官  葉文博
                                      法  官  張  震
以上正本證明與原本無異。
如不服本判決，應於判決送達後10日內，向本院提出上訴狀。
中    華    民    國    97    年    4     月    30    日
                                      書記官  鄒秀珍
附錄法條：
毒品危害防制條例第5條第3項
意圖販賣而持有第三級毒品者，處 3 年以上 10 年以下有期徒
刑，得併科新臺幣 3 百萬元以下罰金。


司法院資訊處製作；財團法人民間司法改革基金會備份。
